【裁判字號】    98,上重更(一),5
【裁判日期】    980603
【裁判案由】    毒品危害防制條例
【裁判全文】
臺灣高等法院刑事判決             98年度上重更(一)字第5號
上  訴  人
即  被  告  丁○○
                    （
選任辯護人  甘大空律師
上  訴  人
即  被  告  乙○○
選任辯護人  黃麗蓉律師
            張振興律師
上列上訴人因被告等毒品危害防制條例等案件，不服臺灣臺北地
方法院九十六年度重訴字第一一八號，中華民國九十七年二月二
十五日第一審判決（起訴案號：臺灣臺北地方法院檢察署九十六
年度偵字第一五四一二、一五三九七、一九七三一號），提起上
訴，經判決後，由最高法院發回，本院判決如下：
    主  文
原判決關於丁○○、乙○○共同運輸第一級毒品有罪部分撤銷。
丁○○共同運輸第一級毒品，累犯，處有期徒刑貳拾年，褫奪公
權拾年。
乙○○共同運輸第一級毒品，處有期徒刑拾玖年，褫奪公權拾年
。
扣案如附表一所示之海洛因均沒收銷燬之；如附表二所示之物均
沒收之；如附表三之物均沒收之，如全部或一部不能沒收時，追
徵其價額或以其財產抵償之。
    事  實
一、丁○○曾於民國八十七年間，因施用第一、二級毒品案件，
    經臺灣臺中地方法院以八十八年度訴字第一六九八號分別判
    處有期徒刑一年二月、七月，並定執行刑為有期徒刑一年八
    月確定，於九十四年二月二十二日縮刑期滿假釋出監，同年
    九月六日假釋付保護管束執行期滿，假釋未經撤銷，其未執
    行之刑，以已執行論。
二、丁○○（綽號「阿南」、「南哥」）與其女友鄞玉婷（已經
    本院判處有期徒刑十五年，褫奪公權十年確定）、乙○○（
    綽號「胖哥」、「阿俊」或「阿昇」）及真實姓名年籍不詳
    之成年人「李國楨」（綽號「大老闆」或「大哥」）及某菲
    律賓華僑（綽號「華僑大哥」）等人，均明知海洛因係毒品
    危害防制條例所規範之第一級毒品，且為行政院依懲治走私
    條例所公告之管制進出口物品，竟於九十六年三月間，共同
    基於運輸及私運屬管制進口物品即第一級毒品海洛因之犯意
    聯絡，策劃至菲律賓馬尼拉市，以將保險套包裝之海洛因球
    塞入人體肛門夾帶之方式運輸、私運入境。嗣丁○○及「李
    國楨」見戊○○（綽號「大象」，業經臺灣桃園地方法院以
    九十六年度重訴字第四四號判處有期徒刑十五年二月確定）
    、甲○○（綽號「湯姆」，業經本院以九十六年度上訴字第
    四八三九號判處有期徒刑十五年二月確定）經濟拮据；乙○○亦得知丙○○（綽號「阿志」，業經本院以九十六年度上
    訴字第四五二八號判處有期徒刑十六年確定）積欠地下錢莊
    債務，無力償還，乃分向其等提議如願意至菲律賓以肛門夾
    帶海洛因球之方式運毒回臺，每顆海洛因球（重約一兩）可
    獲新臺幣（下同）二萬五千元之報酬，並提供來回機票及食
    宿等費用，戊○○、甲○○、丙○○認上開提議有利可圖，
    為解決財務窘境，遂分別與丁○○、乙○○、鄞玉婷、「李
    國楨」及某菲律賓華僑，共同基於前開運輸及私運屬管制進
    口物品第一級毒品海洛因之犯意聯絡，由丁○○、乙○○、
    鄞玉婷、「李國楨」及某菲律賓華僑等人安排及接應其等至
    菲律賓馬尼拉市運毒。
三、謀議既定，丁○○、鄞玉婷即於九十六年四月上旬，多次撥
    打戊○○所有0000000000電話，向戊○○取得護
    照辦妥菲律賓簽證，鄞玉婷則向泰樂旅行社有限公司（下稱
    泰樂旅行社）不知情之劉珍娜訂購其與丁○○、戊○○前往
    菲律賓之機票，並將辦妥簽證之戊○○護照及機票交付乙○○，由乙○○於同年月十二日在臺中縣清水鎮附近，交與戊○○，戊○○遂於同年月十三日搭機前往菲律賓馬尼拉市，
    丁○○、鄞玉婷亦分別於同年月十二日、同年月十四日，先
    後搭機前往同市接應；乙○○則另於同年月十六日以電話與
    甲○○聯絡，囑甲○○持辦理護照所用之照片至臺中縣清水
    鎮○○路「蚊子檳榔攤」，甲○○依約前往，並依乙○○指
    示將照片交付隨後前來之丙○○（另甲○○護照之前因積欠
    乙○○款項而置放在乙○○手上）。同年月十七日上午十時
    許，乙○○撥打電話與丙○○相約在臺中市新光三越百貨公
    司旁全家便利商店見面，將甲○○護照交給丙○○，指示丙○○辦理其本人及甲○○之菲律賓簽證，並購買二人赴菲律
    賓之機票，丙○○即向泰樂旅行社不知情之簡梅玲辦妥前開
    簽證及機票後，於同年月十七日下午，撥打電話與甲○○相
    約在「蚊子檳榔攤」見面，將甲○○護照、機票等交予甲○○，甲○○即於同年月十八日上午前往桃園國際機場搭機赴
    菲律賓馬尼拉市，丙○○亦於同年月十九日搭機飛往菲律賓
    馬尼拉市。
四、戊○○搭機抵達菲律賓馬尼拉市後，由某菲律賓華僑安排至
    旅館住宿，九十六年四月十八日，該菲律賓華僑撥打電話通
    知戊○○前往丁○○及鄞玉婷下榻之「太平洋飯店」房間內
    ，戊○○依約前往，與丁○○及鄞玉婷在該房間內會面，嗣
    「李國楨」即持交戊○○海洛因一大包及分裝用之保險套後
    離去，由戊○○與丁○○在該房間內將海洛因壓碎，以保險
    套包裝成圓柱體，丁○○並將以保險套包妥之海洛因球五顆
    交付戊○○。另甲○○於同日搭機抵達菲律賓馬尼拉市後，
    撥打電話與丁○○聯絡，依其指示搭車前往「太平洋飯店」
    與丁○○、鄞玉婷、戊○○會合，丁○○並安排甲○○與戊○○同宿，同年月十九日，丙○○亦搭機抵達同市，由某菲
    律賓華僑安排投宿於「ＳＯＧＯ汽車旅館」三三七室。同年
    月十九日（原判決事實欄誤載為二十日）上午，戊○○於自
    行將前開海洛因球五顆塞入肛門，於同日晚間七時許搭機抵
    臺，運輸、私運管制物品第一級毒品海洛因入境（嗣遭查獲
    ，詳如後述）。惟因在台接運毒品之乙○○未接到戊○○，
    且不知戊○○已遭查獲，乃於同日晚間去電告知丁○○，丁○○恐發生變卦，且怕戊○○供出甲○○（按戊○○與甲○○同宿），乃要求甲○○當晚退房至「太平洋飯店」與其及
    鄞玉婷同宿，丁○○、鄞玉婷並決定於二十一日先行回國探
    查，丁○○於臨行前將前開海洛因交付丙○○，且交代丙○○與甲○○同住，伺機等候電話指示將海洛因交由甲○○夾
    帶回國，丁○○、鄞玉婷回國後，誤以為毒品遭戊○○侵吞
    ，不知戊○○已遭查獲，乃由鄞玉婷於當天（二十一日）晚
    間撥打甲○○所有0000000000電話，通知丙○○
    及甲○○，告知二人可進行夾帶毒品運輸回國事宜，丙○○
    即於翌日（二十二日）上午，將丁○○交付之前開海洛因球
    五顆交付甲○○，由甲○○自行塞入肛門後，於同日晚間七
    時許搭機返臺，運輸、私運管制物品即第一級毒品海洛因入
    境。某菲律賓華僑則另於同年月三十日晚間，前往丙○○下
    榻之汽車旅館門口附近，將海洛因球四顆交付丙○○，交代
    其返臺後，直接至臺中市威尼斯汽車旅館，屆時乙○○會向
    其拿取毒品，丙○○即於同年月三十日晚間七時三十八分許
    ，撥打電話予丁○○、鄞玉婷，告知翌日其將返臺後，將上
    開海洛因球塞入肛門，並於同年五月一日下午四時許搭機返
    臺，運輸、私運管制物品第一級毒品海洛因入境。因法務部
    調查局航業海員調查處（下稱航業海員調查處）早已報請臺
    灣臺北地方法院檢察署檢察官對丁○○等實施通訊監察，獲
    悉戊○○、甲○○、丙○○將運輸海洛因入境，乃於其等三
    人接續入境時分別執行拘提，並持臺灣桃園地方法院檢察署
    檢察官核發之鑑定許可書，帶同其等前往桃園敏盛綜合醫院
    實施Ｘ光拍照檢查，並施以浣腸後，戊○○於同年月二十日
    上午三時二十分許，自肛門排出第一級毒品海洛因五顆（驗
    餘淨重合計二一八‧一五公克，空包裝總重八‧四一公克，
    純度六十五‧四八﹪，純質淨重一四二‧八四公克），甲○○於同年月二十二日晚間九時五十分許，自肛門排出第一級
    毒品海洛因五顆（驗餘淨重合計二一六‧九一公克，空包裝
    總重八‧六七公克，純度七十三‧四七﹪，純質淨重一五九
    ‧三六公克），丙○○於同年五月一日晚間十一時二十分許
    ，自肛門排出第一級毒品海洛因四顆（驗餘淨重合計一七四
    ‧三七公克，空包裝總重六‧五九公克，純度六十八‧五九
    ﹪，純質淨重一一九‧六○公克），並扣押前開海洛因及菲
    律賓華僑所有供運輸毒品之用如附表二所示之物。嗣循線查
    獲鄞玉婷、丁○○、乙○○。
五、案經航業海員調查處移送臺灣臺北地方法院檢察署檢察官偵
    查起訴。
    理  由
壹、程序部分：
一、我國刑事訴訟法，已酌採英美法系傳聞法則，於第一百五十
    九條第一項明定，被告以外之人，於審判外言詞或書面陳述
    ，除法律有規定者外，不得作為證據，用以保障被告反對詰
    問權。而本法所規定傳聞法則例外，其中就被告以外之人於
    偵查中向檢察官所為陳述，因檢察官代表國家偵查犯罪時，
    原則上當能遵守法定程序，且被告以外之人如有具結能力，
    仍應依法具結，以擔保其係據實陳述，故於第一百五十九條
    之一第二項明定：除顯有不可信之情況者外，得為證據。查
    本件證人戊○○、甲○○、丙○○等人於偵查中，向檢察官
    所為陳述，雖屬被告以外之人審判外陳述，而為傳聞證據，
    然既均具結，已足擔保渠等陳述信憑性，且上開證人於原審
    或本院已到庭具結陳述，並予被告等對質詰問機會，則上開
    證人偵查中所為陳述，應具證據能力。又共同被告劉振明、
    乙○○經原審改列證人並具結陳述，已分別予被告等詰問機
    會，則其於原審中所為陳述，同具證據能力。
二、被告以外之人於檢察事務官、司法警察官或司法警察調查中
    所為陳述，基於實體發現真實訴訟目的，依刑事訴訟法第一
    百五十九條之二規定，如與審判中陳述不符時，經比較結果
    ，其先前陳述，相對具有較可信特別情況，且為證明犯罪事
    實存否所必要者，得為證據。而所謂具有較可信特別情況，
    係指陳述是否出於供述者真意、有無違法取供情事信用性而
    言，故應就偵查或調查筆錄製作原因、過程及其功能等加以
    觀察其信用性，據以判斷該傳聞證據是否有顯不可信或有特
    別可信情況，而例外具有證據能力，並非對其陳述內容證明
    力如何，加以論斷。經查：證人即共同被告戊○○、甲○○
    、丙○○已於原審或本院審判期日傳喚到庭，行交互詰問程
    序，直接言詞審理檢視其證詞，故其等於航業海員調查處詢
    問時之供述，當然已取得作為證據之資格，相符部分，自有
    證據能力，另不符部分，經本院於斟酌彼等於航業海員調查
    處之詢問係出於任意性，並無非法取供情事，且均經彼等閱
    覽筆錄後簽名在卷，而其等遭查獲時，較無機會與他人勾串
    證言或湮滅證據，亦無餘裕思索是否藉詞掩飾罪行，且航業
    海員調查處調查中至原審或本院審理期間，相隔甚久，難謂
    其非無串供迴護之虞，另依一般人之記憶，期間相隔甚久，
    亦難期其於原審作證時均正確陳述無誤，是以證人戊○○、
    甲○○、丙○○於上開開環境因素下在航業海員調查處詢問
    時所為之陳述，具有較審判時所為之陳述高度可信之特別情
    況，且為證明犯罪事實存否所必要，自有證據能力。
三、刑事訴訟法第一百六十五條之一第二項：「錄音可為證據者
    ，審判長應以適當之設備，顯示聲音，使當事人、代理人、
    辯護人或輔佐人辨認或告以要旨」，乃就新型態證據之開示
    、調查方法而為之規定；所謂「以適當之設備，顯示」，通
    常以勘驗為之，重在辨別錄音聲音之同一性，兼及錄音內容
    之真實性。偵查犯罪機關依法定程序監聽之錄音，應認該監
    聽所得之錄音帶，始屬調查犯罪所得之證據，但依據監聽錄
    音結果予以翻譯而製作之通訊監察譯文，乃該監聽錄音內容
    之顯示，此為學理上所稱之派生證據，屬於文書證據之一種
    。此於被告或訴訟關係人對其譯文之真實性發生爭執或有所
    懷疑時，法院固應依刑事訴訟法第一百六十五條之一第二項
    規定勘驗該監聽之錄音帶踐行調查證據之程序，以確認該錄
    音聲音是否為本人及其內容與通訊監察譯文之記載是否相符
    ；然如被告或訴訟關係人對其監聽錄音之譯文真實性並不爭
    執，顯無辨認其錄音聲音之調查必要性。是法院於審判期日
    就此如已踐行提示通訊監察譯文供當事人辨認或告以要旨，
    使其表示意見等程序並為辯論者，其所為之調查證據程序即
    無不合。查本案卷內之相關電話監聽，事前均獲臺灣臺北地
    方法院檢察署檢察官依法核發通訊監察書（見臺灣臺北地方
    法院檢察署九十六年度偵字第一九七三一號偵查卷第七二至
    七九頁），取證程序未見違法情事；而航業海員調查處依監
    聽錄音所製作之監聽譯文，經提示予當事人及辯護人後，迄
    言詞辯論終結前對其真實性並無爭執，依上開說明，亦有證
    據能力。
四、現行刑事訴訟法關於「鑑定」之規定，除選任自然人充當鑑
    定人外，另設有囑託機關鑑定制度。依同法第一百九十八條
    、第二百零八條之規定，不論鑑定人或鑑定機關、團體，固
    均應由法院、審判長、受命法官或檢察官視具體個案之需要
    而為選任、囑託，並依第二百零六條之規定，提出言詞或書
    面報告，始符合同法第一百五十九條第一項所定得作為證據
    之「法律有規定」之情形。否則所為之鑑定，仍屬傳聞證據
    。然於司法警察機關調查中之案件，為因應實務上，或因量
    大、或有急迫之現實需求，例行性當然有鑑定之必要者，例
    如毒品之種類與成分、尿液之毒品反應，或者槍彈有無殺傷
    力等鑑定，基於檢察一體原則，得由該管檢察長對於轄區內
    之案件，以事前概括選任鑑定人或囑託鑑定機關、團體之方
    式，俾便轄區內之司法警察官、司法警察對於調查中之此類
    案件，得即時送請先前已選任之鑑定人或囑託之鑑定機關、
    團體實施鑑定，以求時效（法務部九十二年九月一日法檢字
    第○九二○○三五○八三號函參照，刊載於法務部公報第三
    一二期）。此種由檢察機關概括選任鑑定人或概括囑託鑑定
    機關、團體，再轉知司法警察官、司法警察於調查犯罪時參
    考辦理之作為，法無明文禁止，係為因應現行刑事訴訟法增
    訂傳聞法則及其例外規定之實務運作而為。此種由司法警察
    官、司法警察依檢察官所概括選任之鑑定人或囑託鑑定機關
    、團體所為之鑑定結果，與檢察官選任或囑託為鑑定者，性
    質上並無差異，同具有證據能力。本案查獲毒品及所採尿液
    ，經航業海員調查處依前開作業流程，送請法務部調查局鑑
    定，該局出具之鑑定書，揆諸前揭說明，自屬「法律規定」
    得為證據者，自有證據能力。
五、按被告以外之人於審判外之言詞或書面陳述，除法律有規定
    者外，不得作為證據，刑事訴訟法第一百五十九條第一項固
    有明文；惟被告以外之人於審判外之陳述，雖不符刑事訴訟
    法第一百五十九條之一至第一百五十九條之四之規定，而經
    當事人於審判程序同意作為證據，法院審酌該言詞陳述或書
    面陳述作成時之情況，認為適當者，亦得為證據。當事人、
    代理人或辯護人於法院調查證據時，知有第一百五十九條第
    一項不得為證據之情形，而未於言詞辯論終結前聲明異議者
    ，視為有前項之同意，同法第一百五十九條之五亦有明文。
    證人即泰樂旅行社職員劉珍娜、簡梅玲於航業海員調查處調
    查時之證述及本件其餘所引各項書面證據，雖均屬被告以外
    之人於審判外之言詞或書面陳述，惟當事人及辯護人於審判
    程序對於上開證據方法之證據能力並未爭執，而本院審酌此
    部分證據均無違法取證及證明力明顯過低之瑕疵，亦認以之
    作為證據為適當，故依諸上開規定及說明，認此部分證據均
    具有證據能力。
貳、實體部分：
一、訊據上訴人即被告丁○○除否認其於回國前，有將海洛因交
    付丙○○轉交甲○○外，對其餘運輸第一級毒品等犯罪事實
    均坦承不諱（見本院卷第０頁）。另訊據上訴人即被告乙○○對於九十六年四月十二日將護照及機票交付戊○○等情固
    不諱言，惟否認有何上開運輸第一級毒品等犯行，辯稱：伊
    是受丁○○之託，始代丁○○將護照及機票轉交戊○○，至
    於戊○○、甲○○、丙○○等人運輸毒品之事，伊全不知情
    云云。
二、經查：
  (一)被告等二人如何參與本件共同運輸毒品之犯行等情，已據證
    人戊○○於航業海員調查處調查時供稱：「我於九十六年間
    透過綽號『阿南』（按係丁○○）男子認識『胖哥』（按係
    乙○○），期間並無交往，僅見過『胖哥』二次面，第二次
    是在我出國前，即九十六年四月十二日在台中縣清水鎮往台
    中港的方向，『胖哥』將護照及機票交予給我。」、「我係
    於九十六年四月十二日晚上十時至十二時許，『阿南』女友
    （按係鄞玉婷）電話約我前往台中縣清水鎮附近向『胖哥』
    取得機票及我的護照。……，『阿南』女友打我00000
    00000電話告訴我，班機提前，要我早上七點多要趕至
    機場，我即依『阿南』女友指示，於九十六年四月十三日早
    上七點多至機場，搭機赴菲律賓馬尼拉。」等語（見第一九
    七三一號偵查卷第二八頁）；於檢察官偵查中供稱：「我去
    馬尼拉運輸一級海洛因，我到那裡遇到『南哥』、『湯姆』
    （按係甲○○），是『南哥』拿毒品給我們……。」、「（
    你和『南哥』在何處約定要運輸毒品？）約九十六年四月十
    幾日去的，約定時間應該是三月的時候。」、「我塞入肛門
    ，一顆代價二萬五千元，我塞五顆，我回來要交給一個叫『
    胖哥』的人，二萬五千元是『南哥』要給我的。」等語（見
    第一五四一二號偵查卷第九三、九四頁）；於原審審理時證
    稱：「丁○○綽號『南哥』，乙○○綽號『胖哥』，鄞玉婷
    綽號『嫂子』；三個均認識，鄞玉婷就是在調查筆錄說的阿
    南女友。九十六年六月十五日在調查局有提到『阿南』就是
    在庭之丁○○；我說我回房間塞毒品是我自己把包裝好的毒
    品塞進體內，……我是跟南哥一起把毒品壓碎，包裝好。…
    …毒品壓碎、包裝時，鄞玉婷在場；在菲律賓時有跟甲○○
    住在一起，他也是要去運毒；丁○○有跟我一起把海洛因壓
    碎裝在保險套內；由丁○○協助我分裝，我再帶回我自己的
    房間塞在肛門內的；上機前八個小時塞入體內，回來出關後
    就可以取出；當初有跟我談妥運輸毒品的價格，是以一顆兩
    萬五」等語（見原審卷第一三二至一三九頁）；於本院前審
    審理時證稱：「我把毒品運回台灣要交給一個綽號叫胖哥（
    按係乙○○），是在菲律賓的時候甲○○跟我講。當時在菲
    律賓的時候甲○○給我一個電話號碼叫我到台灣打那個電話
    ，對方會約定地點取貨。」等語（見上訴卷第二三四頁反面
    ）。而證人甲○○於航業海員調查處調查時亦供稱：「九十
    六年四月十四日我自台北看守所出來，我即使用00000
    00000或0000000000與『阿俊』（按係乙○○）0000000000聯絡，『阿俊』說晚點再與我聯
    絡，結果當晚『阿南』（按係丁○○）自菲律賓打電話與我
    聯絡，問我要不要去找他，我說好，『阿南』叫我再與『阿
    俊』聯絡，我即與『阿俊』聯絡，而『阿俊』要我在四月十
    六日帶我照片至台中清水鰲峰路找他，我於四月十六日晚上
    六時許即南下台中清水找『阿俊』，我與『阿俊』見面談一
    些話，『阿俊』就走了，而『阿俊』說等會『阿志』（按係
    丙○○）會到，要我將我的相片交給『阿志』。後來我在鰲
    峰路的『蚊子檳榔攤』將照片交給『阿志』並相約明日（四
    月十七日）拿取機票。四月十七日約中午時，『阿志』打電
    話給我，要我南下台中，我約於晚間六時許到達鰲峰路『蚊
    子檳榔攤』，先與『阿俊』見面，『阿俊』向我談起之前綽
    號『阿財』男子帶二名車手（運毒交通之意）出國，結果該
    二名車手未攜毒回國，該二名車手之機票費用及先前借款都
    要還給『阿南』，我與『阿俊』談了十多分鐘，……。『阿
    南』及『嫂子』約於二十一日中午搭機回台灣，於當日（二
    十一日）晚上十時許以電話通知我可以帶東西回來，所以我
    就帶東西回來，回台在機場即被貴單位查獲。」等語（見第
    八六六七號卷第四四、四五、四六頁）；於檢察官偵查中則
    供稱：「當天即二十日晚上，台灣這邊的『阿俊』（按係乙○○）通知阿南說沒有接到人，阿南就打電話叫我去他那邊
    的飯店睡覺，怕我出事情……，而二十一日他們就要回台灣
    看倒底大象（按係戊○○）是黑吃黑或被警抓，他們回台灣
    之後，我就和阿志回到我原住的飯店，阿南和大嫂向我說若
    有任何結果，會通知我要不要帶，晚上我就接到大嫂的電話
    說，沒關係說帶，而阿志就拿五顆海洛因丸給我。」等語（
    見第八六六七號偵查卷第七五頁）；於原審審理時並證稱：
    「阿南就是在庭之丁○○。我在九十六年五月二十八日調查
    筆錄中提到九十三年底隔三、四個月後，阿南及綽號大老闆
    的約我到三重市○○○路真鍋咖啡館見面，問我是否需要錢
    及運毒之事所述為實在。當時阿南有留下聯絡電話給我；阿
    志，就是丙○○。阿俊就是在庭之乙○○。是丙○○叫我把
    照片拿去給乙○○；嫂子就是在庭之鄞玉婷；大象叫戊○○
    ，我知道戊○○要把裝在保險套內的毒品塞在肛門內運回臺
    灣，因為我也是要這樣運回來；我們有討論到戊○○出事情
    ，當初是我跟戊○○住在同一飯店同一房間，他們（丁○○
    、鄞玉婷）怕戊○○把我咬出來。叫我去跟他們同房間睡；
    他是有跟我說回來查清楚戊○○怎麼回事；他們要查戊○○
    的事情，等到安全或沒有關係時，再通知我。我被警察抓的
    時候，有傳簡訊給鄞玉婷，因為我跟他說我出事了。我傳給
    使用0000000000的人；我就是給他們管的，……
    ，我算是車手；我運輸海洛因的代價是每兩兩萬五，每顆是
    一兩。」等語（見原審卷第一五八至一七三頁）；於本院前
    審審理時復證稱：「之前提到一位大老闆，是李國楨……。
    他跟華僑大哥不是同一個人；之前丁○○開車載李國楨來找
    我，李國楨跟我談是否要運毒的細節，……丁○○並留下二
    支電話號碼，我之前打過去是丁○○接的，到了九十六年四
    月我再打過去的時候無人接聽，我在試著打第二支號碼，這
    是乙○○接的，他問我找誰，我說我要找阿南丁○○，他說
    先把電話掛斷，十分鐘後阿南會打電話跟我聯絡，後來阿南
    就打電話給我；丁○○有拿五顆包好的海洛因球給戊○○」
    等語（見本院上重訴卷第二三三頁）。且證人丙○○於航業
    海員調查處調查時供稱：「我是於九十五年初在台中火車站
    旁一家『獅子王電動遊樂店』玩樂時，因我輸了很多錢，被
    一位也在該遊樂店打電動綽號『阿南』之男子（按係丁○○
    ）知道後，『阿南』主動過來問我是否缺錢，我回答『是』
    ，『阿南』表示要介紹另一位綽號『阿昇』的男子（按係乙○○，理由詳後）讓我認識，我即將我以前使用的電話00
    00000000告訴『阿南』，後來『阿昇』主動打電話
    約我見面後，一開始先試探我ㄧ些簡單生活細節，隨後問我
    『你缺錢好解決，但我報你賺錢這件事有點風險』，經我再
    追問何事後，『阿昇』直接告訴我要我從國外帶『四號毒品
    回台』，一顆『四號毒品』要給我二萬五千元報酬，我聽了
    以後，一開始很害怕不敢答應，但我因手頭需錢孔急，於九
    十六年四月間先向『阿昇』借二萬多元，『阿昇』叫我寫本
    票借據後給我二萬多元，過了一陣子，『阿昇』又打電話約
    我見面，因我無能為力還錢，加上『阿昇』又提出要我去菲
    律賓帶四號毒品回國的事，我就答應『阿昇』去菲律賓，『
    阿昇』見我答應後，給我一萬三千八百元買菲律賓來回機票
    ，並告訴我，到了菲律賓自然有人會來找我，至於我欠的二
    萬元，則在我成功運毒回台後，從報酬中抵扣，我依『阿昇
    』指示，購買機票後，於九十六年四月十九日搭乘長榮航空
    到菲律賓，我一下飛機，有一位菲律賓模樣男子操不流利國
    語主動跟我講話，我知道這個人是『阿昇』所指的那個人，
    就聽他指揮，跟隨他前往菲律賓馬尼拉市投宿一間『ＳＯＧ
    Ｏ汽車旅館』三三七室，那名男子並交給我菲律賓披索一萬
    元，並給一張菲國使用電話卡，告訴我會跟我聯絡，後來一
    名華僑跟我取聯，到了四月三十日晚上，該名華僑男子拿了
    這四顆毒品到ＳＯＧＯ汽車旅館找我，教我如何塞入肛門等
    方法外，另外告訴我成功運毒回台後，直接到台中市威尼斯
    汽車旅館，到時『阿昇』會像我拿取毒品，所以我就於五月
    一日十二時四十五分在菲國搭乘班機約於十五時許抵台，惟
    因我入境後照攝Ｘ光等需耗時間，亦無法至台中交付毒品，
    故未領取運送四顆毒品，共十萬元酬勞。」、「當時他們都
    是撥打我0000000000電話跟我取聯的，至於他們
    來電都是無顯示號碼之電話，惟曾有一次『阿昇』告訴我他
    聯絡電話是0000000000及0000000000
    ，而我也曾撥打這二支電話給『阿昇』通話過。」（見第一
    九七三一號偵查卷第三五、三六頁）、「我是在九十六年四
    月十七日早上十點多，『阿昇』……約在臺中市新光三越側
    邊的全家便利商店見面，將甲○○護照、韋晴雯護照、照片
    交給我，並給我約三萬元，要我去旅行社辦簽證購買機票，
    我自己隨意找泰樂旅行社洽辦的。」「『阿昇』打電話叫我
    將護照等拿去清水鎮○○路路上蚊子檳榔攤及萊爾富便利商
    店中間路上交給甲○○。」（見第一九七三一號偵查卷第四
    一、四二頁）；於檢察官偵查中供稱：「是走私四號毒品，
    我是和一個叫阿森（阿昇）的人叫我去菲律賓，我自己買機
    票，護照我自己辦，我去菲律賓有遇到一個華僑」、「是那
    個華僑，交給我毒品，我的綽號叫阿志」、「（你夾帶毒品
    的代價？）一個二萬五千元，我帶四個。」等語（見第一五
    四一二號偵查卷第九四、九五頁）；於原審審理時證稱：「
    阿俊就是在庭之乙○○；是丁○○拿機票錢給我；大老闆說
    丁○○會拿錢給我；甲○○的機票護照是我交給他的；九十
    六年四月三十日晚上我有從菲律賓打電話回來給丁○○；是
    大老闆叫我打電話給他，因為大老闆懷疑前兩個人出事跟他
    有關；在菲律賓有遇到戊○○、甲○○，在飯店他們兩人住
    的房間見面的，去他們房間睡覺；在菲律賓時我有交海洛因
    給甲○○，我交給甲○○的海洛因來源是丁○○交給我的。
    不是在我交給甲○○當天，應該在之前在菲律賓交給我的；
    甲○○的機票是我買的，回程的時間也是我幫他訂好的，所
    以我知道他何時回國，我在二十一日他回國前一天交給他；
    我把毒品塞肛門夾帶回臺灣；我與戊○○分裝的海洛因是戊○○、我、甲○○三人要帶回臺灣的部分」等語（見原審卷
    第一七八至一八八頁）。足見丁○○於自菲律賓回國前，確
    有將部分海洛因交付丙○○，丙○○再於同年四月二十二日
    轉交甲○○（此與菲律賓華僑另於同年月三十日晚間，前往
    丙○○下榻之汽車旅館門口附近，將海洛因球四顆交付丙○○運輸來台係屬二事）；而乙○○亦確有參與本件運輸第一
    級毒品之犯罪事實。
  (二)依證人戊○○於航業海員調查處調查時及偵查中之供詞，證
    人戊○○之護照及機票均係綽號「胖哥」 (於原審指認係乙○○)交付，且毒品係由「大哥」攜至，與被告丁○○在菲
    律賓交付，且其攜帶回台後要交給「胖哥」（按即乙○○）
    ；又依證人甲○○於航業海員調查處調查時及偵查中之供詞
    ，綽號『阿俊』係被告乙○○，乙○○、丁○○曾分別與甲○○聯絡運毒或接人之事宜，且乙○○亦曾為其辦理簽證及
    機票事宜；另依證人丙○○於航業海員調查處調查時之供詞
    ，被告丁○○詢問其是否要運毒，並告知其與「阿昇」聯絡
    ，且「阿昇」曾與其約在臺中市新光三越側邊的全家便利商
    店見面，並交付甲○○護照、照片及三萬元，要其至旅行社
    辦簽證購買機票，其後其並應「阿昇」之請將護照等拿去清
    水鎮○○路路上蚊子檳榔攤及萊爾富便利商店中間路上交給
    甲○○，且運輸毒品來台是要交給「阿昇」等情，而參以甲○○於原審供稱：「阿俊就是在庭之乙○○。乙○○的電話
    我有輸入電話裡面。」、「（問：你如何認識乙○○？）我
    跟他不是很熟，是我拿照片去檳榔攤才認識的。（問：是誰
    叫你把照片拿去給乙○○？）丙○○。」等語（見原審卷第
    一五九、一六０頁），足見丙○○所指之「阿昇」即係甲○○所指之「阿俊」，亦即為被告乙○○。再者，依前開證詞
    相互勾稽以觀，被告丁○○、乙○○與證人戊○○連絡時分
    別自稱係「南哥」、「胖哥」，另與證人甲○○連絡時則分
    別改稱「阿南」、「阿俊」，與證人丙○○聯絡時則分別改
    為「阿南」、「阿昇」。且本件尚有真實姓名年籍不詳之成
    年人李國楨綽號「大老闆」（或稱「大哥」）參與其事，並
    與「華僑大哥」係不同人。
  (三)被告鄞玉婷於九十六年四月上旬，向泰樂旅行社職員劉珍娜
    購買其本人、被告丁○○及戊○○前往菲律賓之機票；被告
    丙○○於同年四月十七日至泰樂旅行社辦理其本人及甲○○
    之菲律賓簽證及購買機票等情，分據泰樂旅行社職員劉珍娜
    、簡梅玲於航業海員調查處調查時證述確（見第一九七三一
    號偵查卷第五七、五八、六十、六一頁），並有泰樂旅行社
    開給丙○○之收費明細表在卷為憑（見同上偵查卷第五十頁
    ）。另被告丁○○、鄞玉婷確先後於九十六年四月十二日、
    同年月十四日前往菲律賓馬尼拉市，嗣於同年月二十一日回
    國，為其二人所不否認，亦有旅客入出境紀錄查詢在卷可考
    （見同上偵查卷第二五四、二五七頁），共犯戊○○、甲○○、丙○○分別於同年月十三日、同年月十八日、同年月十
    九日搭機前往菲律賓馬尼拉市，各於同年月十九日、同年月
    二十二日、同年五月一日返國，亦有旅客入出境紀錄查詢在
    卷可佐（見同上偵查卷第二六一、二六三、二六五頁）。另
    戊○○於九十六年四月二十日上午三時二十分許，在桃園敏
    盛綜合醫院自肛門排出之五顆球體、甲○○於同年月二十二
    日晚間九時五十分許，在同醫院自肛門排出之五顆球體、丙○○於同年五月一日晚間十一時二十分許，在同醫院自肛門
    排出之四顆球體，經送法務部調查局以化學呈色法及氣相層
    析質譜儀分析法鑑定結果，均含有第一級毒品海洛因成分（
    戊○○部分合計淨重二一八‧一五公克，空包裝總重八‧四
    一公克，純質淨重一四二‧八四公克、甲○○部分淨重合計
    二一六‧九一公克，空包裝總重八‧六七公克，純質淨重一
    五九‧三六公克、丙○○部分淨重合計一七四‧三七公克，
    空包裝總重六‧五九公克，純質淨重一一九‧六○公克），
    分有法務部調查局九十六年五月十五日調科壹字第○九六二
    三○四三二○○號、同年月十一日調科壹字第○九六二三○
    四二九八○號、同年月二十六日調科壹字第○九六二三○四
    五八一○號鑑定書附卷足憑（見同上偵查卷第六九、七十、
    七十一頁）。
  (四)卷附通訊監察行動電話簡訊內載，甲○○於九十六年四月二
    十三日上午六時四十九分三十九秒，以門號0000000
    000號之行動電話傳送「我被帶到海調處」簡訊至門號0
    000000000號行動電話（見原審卷第五六之二頁）
    ，鄞玉婷於接獲甲○○前開簡訊後，即於同年月二十五日下
    午五時三十一分許，撥打電話予甲○○二姐，談論甲○○遭
    羈押禁見及委任律師之事；另丙○○亦於同年月三十日晚間
    七時三十八分許，撥打門號0000000000號行動電
    話，告知丁○○、鄞玉婷二人擬於次日回國之事，有監聽譯
    文附卷可按（見第一九七三一號偵查卷第八四至八九頁），
    核與證人甲○○、丙○○前揭證述情節相符，亦足作為丁○○、鄞玉婷參與甲○○、丙○○運毒事宜之不利佐參。又前
    開門號0000000000號行動電話固曾由丁○○、鄞
    玉婷使用，惟依甲○○於本院前審審理時證稱：「問：後來
    你為什麼打電話給乙○○？）我要找丁○○。（問：你要找
    丁○○為何打電話給乙○○？）之前丁○○開車載李國楨來
    找我，李國楨跟我談是否要運毒的細節，是我們兩人談的，
    丁○○不在現場，後來我跟李國楨要離開的時候，他才出現
    ，並留下二支電話號碼，我之前打過去是丁○○接的，到了
    九十六年四月我再打過去的時候無人接聽，我在試著打第二
    支號碼，這是乙○○接的，他問我找誰，我說我要找阿南丁○○，他說先把電話掛斷，十分鐘後阿南會打電話跟我聯絡
    ，後來阿南就打電話給我。」（見本院上重訴卷第二三三頁
    正、反面），足見丁○○留下之0000000000電話
    不排除與乙○○共同使用，是以丙○○於航業海員調查處調
    查時供稱：「曾有一次『阿昇』告訴我他聯絡電話是000
    0000000及0000000000，而我也曾撥打這
    二支電話給『阿昇』通話過。」等語，亦難謂有矛盾之處。
    至丙○○於本院前審審理時固證稱：「（問：紙條上面左上
    角0000000000、0000000000這二支電
    話是誰使用？（提示第一九七三一號偵查卷第三八頁並告以
    要旨）二支都是丁○○使用的電話。（問：你有沒有使用這
    二支電話予丁○○聯絡？）0000000000這一支電
    話。（問：你怎麼知道另外一支電話是丁○○在使用？）是
    丁○○留給我，但我沒有打過那支電話。（問：你是否曾經
    講過「阿昇」使用的電話為0000000000、000
    0000000？）是。」等語，唯依前開事證，顯非無混
    淆之可能，要難認定「阿昇」即係被告丁○○。
  (五)丁○○於偵查中供稱：「（你和甲○○及鄞玉婷在真鍋咖啡
    店談何事？）是在講毒品運毒的事情。（內容談何？）就是
    看湯姆即甲○○怎麼跑，代價就是看帶多少量再給他多少錢
    。」等語（見第一五四一二號偵查卷第六五頁），自承有與
    甲○○談及運送毒品之事，且於本院坦承有參與運輸毒品之
    犯行，已如前述，而鄞玉婷亦於本院前審坦承認罪（見本院
    上重訴卷第二三一頁），益見丁○○及鄞玉婷有參與前開運
    毒情事。至丁○○於調查處調查時或偵查中供稱：「不是我
    指示戊○○赴菲律賓夾帶毒品返台，是『阿兄』要戊○○赴
    菲律賓夾帶毒品返台」、「我們談一兩二萬元是『阿兄』要
    付給湯姆（甲○○）」、「乙○○和這件事沒有關係」、「
    我去菲律賓見到丙○○二次，但我不知道他在做什麼」、「
    是我出機票叫他（丙○○）去那邊（菲律賓）找看那邊有無
    工作」、「華僑大哥叫何名我不知，……菲律賓的錢是我幫
    他（丙○○）出的，我不知他去菲律賓做何事」各等語（見
    第一五四一二號偵查卷第九頁反面、第六五頁；第一五三九
    七號偵查卷第四三頁反面、四四、四七之三頁）均與前揭事
    證不符，尚難採信。
  (六)證人丙○○於原審審理時雖否認「阿昇」係被告乙○○，並
    指稱「阿昇」係被告丁○○云云；但證人丙○○於航業海員
    調查處調查時供稱「阿南」即被告丁○○詢問其是否要運毒
    ，並告知其與「阿昇」聯絡，嗣「阿昇」曾與其約在臺中市
    新光三越側邊的全家便利商店見面，並交付甲○○護照、照
    片及三萬元，要其至旅行社辦簽證購買機票，嗣其即應「阿
    昇」之請將護照等拿去清水鎮○○路路上蚊子檳榔攤及萊爾
    富便利商店中間路上交給甲○○等語，足見「阿南」即被告
    丁○○，並非「阿昇」其人。再者，丙○○於本院前審審理
    時證稱：「（問：你在調查站跟檢察官講到一個「阿昇」的
    人是誰？）沒有這個綽號的人。（問：你是否曾經講過「阿
    昇」使用的電話為0000000000、0000000
    000？）是。（問：你的意思是說「阿昇」就是丁○○嗎
    ？）是。（問：你講過的綽號「胖哥」是誰？）我沒有講過
    。」（見上重訴卷第三二八頁反面、第三二九頁），前後供
    詞不一，更見情虛。況依丙○○於航業海員調查處調查時供
    詞與證人甲○○於原審供稱：「（問：阿俊有無在庭？）有
    ，就是在庭之乙○○。（問：你如何認識乙○○？）我跟他
    不是很熟，是我拿照片去檳榔攤才認識的。（問：是誰叫你
    把照片拿去給乙○○？）丙○○。」等語（見原審卷第一五
    九、一六０頁）對照以觀，綽號「阿昇」即係乙○○。再者
    ，丙○○嗣供稱「阿昇」於九十六年四月十七日與其相約在
    臺中市新光三越百貨公司旁全家便利商店見面，並將甲○○
    護照交給丙○○等語，惟被告丁○○係於九十六年四月十二
    日前往菲律賓馬尼拉市，於同年月二十一日回國，有旅客入
    出境紀錄查詢在卷可考（見同上偵查卷第二五四頁），於同
    年四月十七日不在臺灣，更見證人丙○○事後指稱「阿昇」
    係被告丁○○云云，與事實不符，不可採信，綽號「阿昇」
    確係被告乙○○無疑。
  (七)至證人甲○○於調查處證稱：「阿俊」要伊四月十六日帶照
    片至台中清水，並要伊將照片交給「阿志」；於原審證稱：
    「阿志」打電話叫伊帶照片給他，「阿志」並叫伊把照片給
    乙○○（「阿俊」），惟佐以證人丙○○於航業海員調查處
    調查時供稱：「我是在九十六年四月十七日早上十點多，『
    阿昇』（按即係阿俊即被告乙○○）撥打我先前使用預付卡
    ０九三六（或０九一六開頭，詳細號碼不清楚，登記我名下
    ）約在臺中市新光三越側邊的全家便利商店見面，將甲○○
    護照、韋晴雯護照、照片交給我，並給我約三萬元，要我去
    旅行社辦簽證購買機票，我自己隨意找泰樂旅行社洽辦的。
    」、「有，『阿昇』打電話叫我將護照等拿去清水鎮○○路
    路上蚊子檳榔攤及萊爾富便利商店中間路上交給甲○○。」
    （見第一九七三一號偵查卷第四一頁、第四二頁），本件應
    係被告乙○○連絡丙○○並約其在臺中市新光三越側邊的全
    家便利商店見面，將甲○○護照交給丙○○。再者，證人丙○○於調查處詢問時證稱：「阿南」介紹「阿昇」（乙○○
    ）給伊認識，嗣「阿昇」即找伊運毒；於偵查中證稱：「阿
    森」（應即係阿昇）叫伊運毒；於原審證稱：九十六年四月
    係伊自己去菲律賓，到那邊才見到平哥（丁○○），伊即請
    他們讓伊運毒，「阿俊」未參與犯行，「阿昇」不在庭上，
    不是乙○○云云，前後亦不一致，但參酌前揭事證，並以證
    人丙○○於調查處詢問時隔案發時間較近，記憶較深，較無
    勾串之虞，且丙○○供稱「阿昇」並非被告乙○○云，要屬
    不實，已如前述，自應以丙○○於調查處詢問時之證詞為可
    採。又丁○○於偵查中固供稱：「乙○○和這件事沒有關係
    」；於原審證稱：「這件事乙○○不知情；戊○○在九十六
    年四月十九日從菲律賓回台夾帶毒品之事沒人通知乙○○。
    乙○○只知道我去做生意，其他不知道。」；於本院前審時
    證稱：「0000000000、0000000000這
    兩支電話都是我在使用。阿昇是誰我不清楚，不是我的朋友
    。丙○○在九十六年四月三十一日將毒品運回臺灣要交給誰
    我不知道，也不知道是毒品。我沒聽過乙○○叫阿昇。」各
    等語，但與前開事證不合，且丁○○因事涉己責，自難期為
    真實之陳述，要難率予採信。
  (八)證人己○○於原審審理時固證稱：我與鄞玉婷係金錢豹舞廳
    之同事，丁○○常至舞廳消費，丁○○因在菲律賓有投資工
    廠，故會順道帶鄞玉婷去玩，鄞玉婷並無吸毒，丁○○亦未
    碰毒品云云（見原審卷第一八九頁至第一九二頁），但鄞玉
    婷、丁○○先後於九十六年七月二十四日、同年月二十六日
    經航業海員調查處調查員拘提到案，採集其等尿液送請法務
    部調查局以氣相層析質譜儀分析法確認檢驗結果，鄞玉婷尿
    液呈嗎啡、愷他命陽性反應，丁○○尿液呈嗎啡、甲基安非
    他命陽性反應，有法務部同年九月四日調科壹字第○九六○○三六五九○○號鑑定書在卷可稽（見同上偵查卷第二二頁
    ），足見證人己○○證述丁○○、鄞玉婷均未接觸毒品一節
    ，已與事實不符，況運輸毒品係重罪，鄞玉婷自無可能對外
    人透露之理，是以證人己○○之證詞自不足為丁○○、鄞玉
    婷有利之認定。
  (九)扣案之海洛因驗餘淨重總計六○九‧四三公克，純質淨重亦
    高達四二一‧八○公克，市價不菲，運輸第一級毒品又屬法
    定刑死刑、無期徒刑之重罪，從事此非法行為之危險性極高
    ，衡情如未能掌握每一個環節，並均由彼此瞭解及信任之人
    處理，即可能因此洩密而遭查緝，是以共犯間若非已將運輸
    海洛因之內情告知，並達成共識，當不致執行運輸毒品犯行
    。經查：丁○○、乙○○、鄞玉婷若非明知戊○○、甲○○
    、丙○○俱前往菲律賓馬尼拉市運毒，並由丁○○、鄞玉婷
    及乙○○，分別負責在菲律賓馬尼拉市及臺灣接應，鄞玉婷
    何需於乙○○交付機票後，特別再致電提醒戊○○班機提前
    ，要其提早到機場搭機，並與丁○○於戊○○搭機赴菲律賓
    馬尼拉市之前後飛往同地與其會合，且乙○○在臺灣未接到
    戊○○，何以會即刻撥打電話告知丁○○、鄞玉婷，另甲○○又何以於遭航業海員調查處帶回製作筆錄時，私下傳簡訊
    通知丁○○、鄞玉婷；丙○○又何須於夾帶海洛因返臺前，
    先行撥打電話通知丁○○，足認被告等前揭所辯，顯與事實
    不符，且與常理有違，均不足採。
  (十)依前開事證相互勾稽以觀，李國楨（綽號「大老闆」或「大
    哥」）與丁○○、鄞玉婷、乙○○及菲律賓華僑確於前揭時
    地，共同策劃至菲律賓馬尼拉市以將保險套包裝之海洛因球
    塞入人體肛門夾帶之方式運輸、私運入境，並由戊○○、甲○○、丙○○擔任運毒之人，李國楨（綽號「大老闆」或「
    大哥」）與丁○○、乙○○、鄞玉婷及菲律賓華僑等則負責
    安排及接應其等運輸、私運海洛因入境事宜無訛。被告等辯
    解，無非卸責或避重就輕之詞，委不足採。彼等彼此間，就
    運輸、私運扣案之第一級毒品海洛因入境有犯意之聯絡及行
    為之分擔至明。本案事證明確，被告等運輸、走私第一級毒
    品犯行，洵堪認定。至證人甲○○於本院證稱乙○○沒有參
    與，不知阿昇是誰；丙○○證稱沒有阿昇這個人，乙○○不
    知運毒之事云云（見本院卷第一八四、一八五頁），均與前
    揭事證不符，顯係迴護被告乙○○之詞，尚難憑採。
三、按海洛因為毒品危害防制條例第二條第二項第一款所列之第
    一級毒品，且係行政院依懲治走私條例第二條第四項所公告
    之「管制物品項目及其數額」甲項第四款規定之管制進出口
    物品（行政院（七九）臺財字第○六一八一號懲治走私條例
    公告管制物品項目及其數額參照）。次按懲治走私條例第二
    條第一項所謂私運管制物品進口，係指由國外或自大陸地區
    私運管制物品，進入臺灣地區而言；輸入之既遂與未遂，又
    以是否已進入國界為標準；而運輸毒品罪祇以所運輸之毒品
    已實行運送為已足，並非以運抵目的地為犯罪完成之要件，
    區別該罪既遂或未遂，應以已否起運為準，既已起運，構成
    該罪之輸送行為即已完成，不以抵達目的地為既遂條件。又
    被告等行為後，毒品危害防制條例第四條第一項業於九十八
    年五月二十日修正公布，於同年月二十二日生效施行。關於
    新舊法之比較適用，自應依刑法第二條第一項「按行為後法
    律有變更者，適用行為時之法律，但行為後之法律有利於行
    為人者，適用最有利於行為人之法律」之規定，依「從舊從
    輕」原則而為比較。查被告等行為時之毒品危害防制條例第
    四條第一項規定：「製造、運輸、販賣第一級毒品者，處死
    刑或無期徒刑；處無期徒刑者，得併科新台幣一千萬元以下
    罰金」，修正後則規定：「製造、運輸、販賣第一級毒品者
    ，處死刑或無期徒刑；處無期徒刑者，得併科新台幣二千萬
    元以下罰金」，得併科之罰金顯已提高，而被告等復未於偵
    查及審判中均自白，且未供出「李國楨」（綽號「大老闆」
    或「大哥」）及某菲律賓華僑（綽號「華僑大哥」）等人之
    真實年籍姓名以供偵查，經比較修正前、後之規定，依修正
    後刑法第二條第一項規定之「從舊、從輕」之原則，自應適
    用修正前毒品危害防制條例之規定。是核被告丁○○、乙○○所為，均係犯修正前之毒品危害防制條例第四條第一項運
    輸第一級毒品罪及懲治走私條例第二條第一項之私運管制物
    品進口罪。被告等持有第一級毒品之低度行為，為運輸第一
    級毒品之高度行為所吸收，不另論罪。被告等於密接之時間
    ，在同一地點，基於運輸、私運同一批海洛因入境之犯意，
    分由戊○○、甲○○、丙○○接續運輸、私運海洛因入境，
    為單純一罪。被告等二人與鄞玉婷、「李國楨」（綽號「大
    老闆」或「大哥」)、某菲律賓華僑、戊○○、甲○○、丙○○間就上開犯行具有犯意聯絡及行為分擔，均為共同正犯
    。被告等私運管制進口之海洛因毒品進口，係一行為觸犯運
    輸毒品及私運管制物品進口二罪名，為想像競合犯，應依法
    從一重之運輸第一級毒品罪處斷。查丁○○曾於八十七年間
    ，因施用第一、二級毒品案件，經臺灣臺中地方法院以八十
    八年度訴字第一六九八號分別判處有期徒刑一年二月、七月
    ，應執行有期徒刑一年八月確定，於九十四年二月二十二日
    縮刑假釋出監，並於同年九月六日假釋付保護管束執行期滿
    ，未經撤銷假釋，其未執行之刑，以已執行論，有本院被告
    前案紀錄表附卷可參，其於五年以內故意再犯本案有期徒刑
    以上之罪，為累犯，惟因死刑、無期徒刑，不得加重其刑，
    僅就罰金刑部分依刑法第四十七條第一項規定加重其刑。末
    按刑之量定，為求個案裁判之妥當性，法律固賦予法院裁量
    權，但此項裁量權之行使，除應依刑法第五十七條規定，以
    行為人之責任為基礎，並審酌行為人及其行為等一切情狀，
    為整體之評價，並應顧及比例原則與平等原則，使罪刑均衡
    ，輕重得宜，以契合社會之法律感情。又刑法第五十九條規
    定犯罪之情狀可憫恕者，得酌量減輕其刑，其所謂「犯罪之
    情狀」，與同法第五十七條規定科刑時應審酌之一切情狀，
    並非有截然不同之領域，於裁判上酌減其刑時，應就犯罪一
    切情狀（包括第五十七條所列舉之十款事項），予以全盤考
    量，審酌其犯罪有無可憫恕之事由（即有無特殊之原因與環
    境，在客觀上足以引起一般同情，以及宣告法定低度刑，是
    否猶嫌過重等等），以為判斷（最高法院九十五年度台上字
    第六一五七號判決意旨參照）。而修正前毒品危害防制條例
    第四條第一項規定：「製造、運輸、販賣第一級毒品者，處
    死刑或無期徒刑；處無期徒刑者，得併科新台幣一千萬元以
    下罰金」，其法定刑分別為死刑、無期徒刑，均別無其他自
    由刑之規定，刑度未可謂非重大。然同為運輸第一級毒品之
    人，其原因動機不一，犯罪情節未必盡同，或有大盤毒梟者
    ，亦有中、小盤之分，甚或僅止於吸毒者友儕間為求互通有
    無而運輸者亦有之，其運輸行為所造成危害社會之程度自屬
    有異，法律科處此類犯罪，所設之法定最低本刑卻同為「死
    刑或無期徒刑；處無期徒刑者，得併科新台幣一千萬元以下
    罰金」，不可謂不重。於此情形，倘依其情狀處以有期徒刑
    ，即足以懲儆，並可達防衛社會之目的者，自非不可依客觀
    之犯行與主觀之惡性二者加以考量其情狀，是否有可憫恕之
    處，適用刑法第五十九條之規定酌量減輕其刑，期使個案裁
    判之量刑，能斟酌至當，符合比例原則。本件被告等人運輸
    海洛因入境之數量淨重達六○九‧四三公克，數量尚非極為
    鉅大，較諸大型運毒集團動輒運毒數千公克入境之情節，其
    惡性尚不如專以運輸第一級毒品維生之大型運毒集團重大，
    況被告乙○○前無任何犯罪科刑紀錄，有本院被告前案紀錄
    表可考，因一時意志不堅及重利之誘惑而觸犯本案重罪；被
    告丁○○於本院坦承全部犯行，尚有悔意，暨被告等二人並
    未親自攜帶毒品入境，其他共犯所運輸之毒品於甫入境時即
    被查獲，毒品尚未實際流出市面毒害他人，被告等造成社會
    整體侵害之程度尚非鉅大，惟所犯之運輸第一級毒品罪，其
    最輕法定本刑為死刑或無期徒刑，實屬情輕法重，衡其犯罪
    情狀在客觀上顯非不可憫恕，縱使量處法定最低刑度之無期
    徒刑仍嫌過重，本院依被告客觀之犯行與主觀之惡性二者加
    以考量其犯罪情狀，爰依刑法第五十九條規定酌量減輕其刑
    。被告丁○○部分並依規定先加後減之。
四、原審因予論罪科刑，固非無見。惟查：(一)戊○○係於九十六
    年四月十九日上午將前開海洛因球五顆塞入肛門，於同日晚
    間七時許搭機抵臺，運輸、私運管制物品第一級毒品海洛因
    ，原判決事實欄認定戊○○係於同年四月二十日晚間七時許
    搭機抵臺，已有違誤。(二)被告等犯罪之情狀情堪憫恕，有如
    前述，原審未依刑法第五十九條規定減輕其刑，尚有未妥。
    (三)本件尚有真實姓名年籍不詳之成年人綽號「大老闆」（或
    稱「大哥」）之「李國楨」參與其事，且與「華僑大哥」係
    不同人，原判決謂「大老闆」即係「華僑大哥」，亦有不當
    。(四)未扣案如附表三所示共犯甲○○所有00000000
    00行動電話及戊○○所有0000000000行動電話
    各一支均應沒收之，如全部或一部不能沒收時，追徵其價額
    或以其財產抵償之。原判決疏未諭知沒收，亦有未洽。(五)被
    告等行為後，毒品危害防制條例於九十八年五月二十日修正
    公布，同年月二十二日生效施行，原判決未及比較新舊法，
    亦有未合。被告乙○○上訴意旨，否認犯罪，固無足取，但
    丁○○上訴指稱原判決量刑太重，則為有理由，且原判決既
    有上開可議之處，要屬無可維持，應就原判決關於被告丁○○、乙○○共同運輸第一級毒品有罪部分予撤銷改判。爰審
    酌被告等不事正途，明知海洛因流毒無窮，竟不惜以身試法
    ，運輸第一級毒品海洛因合計驗餘淨重高達六○九‧四三公
    克來臺，助長毒品氾濫，且損害國家形象、社會安全及國人
    健康，以及被告丁○○犯罪後坦承犯行，被告乙○○並無何
    犯罪科刑紀錄，兼衡其等參與犯罪之情節、擔任之角色、生
    活狀況、智識程度等一切情狀，各量處如主文所示之刑，並
    依其等犯罪之性質，認有褫奪公權之必要，依刑法第三十七
    條第二項之規定各宣告褫奪公權十年。扣案如附表一所示之
    物，分別係共犯戊○○、甲○○、丙○○運輸、私運海洛因
    入境時所查獲之第一級毒品，基於共同犯罪行為，應由共犯
    各負全部責任之理論，凡必須沒收之物，於共犯之判決均應
    為沒收之諭知；又沒收物之執行完畢與沒收物之不存在，並
    非一事，因犯罪依法必須沒收物，雖已於共犯中之一人確定
    判決諭知沒收，並已執行完畢，對於其他共犯之判決，仍應
    宣告沒收，故併依毒品危害防制條例第十八條第一項前段規
    定，宣告沒收銷燬之。如附表二所示之物，為共犯所有用於
    包裹毒品，防止毒品逸漏，以便於運輸、私運進入我國境內
    之用，且法務部調查局鑑定時既將該包裝之保險套與海洛因
    分別秤重，有鑑定通知書可佐，業如前述，足認與扣案之海
    洛因並無不可析離之關係，均應依同條例第十九條第一項規
    定宣告沒收。末按毒品危害防制條例第十九條第一項規定：
    犯第四條至第九條、第十二條、第十三條或第十四條第一項
    、第二項之罪者，其供犯罪所用或因犯罪所得之財物，均沒
    收之，如全部或一部不能沒收時，追徵其價額或以其財產抵
    償之。是未扣案之共犯甲○○所有0000000000行
    動電話（含ＳＩＮ卡）及戊○○所有0000000000
    行動電話（含ＳＩＮ卡）各一支為供運輸毒品所用之物，均
    應沒收之，如全部或一部不能沒收時，追徵其價額或以其財
    產抵償之。又所謂因犯罪所得之財物，係以實際所得者為限
    ，苟無所得或尚未取得者，即無從為沒收、追徵或以財產抵
    償之諭知，且犯罪所得之財物並不及於因犯罪所得之利益。
    又所稱追徵其價額或以其財產抵償之，須於供犯罪所用或因
    犯罪所得之財物，全部或一部不能沒收時，始有其適用，如
    無全部或一部不能沒收之情形，自無併諭知追徵其價額或以
    其財產抵償之必要。本件共犯戊○○、甲○○、丙○○自菲
    律賓馬尼拉市運輸海洛因入境，雖約明事成後可取得每顆海
    洛因二萬五千元之報酬，但其等於入境時即遭查獲，未及將
    毒品交出而尚未獲取報酬，另被告丁○○、乙○○及其他共
    犯，亦未查得因犯罪而實際取得財物之情形，揆諸前揭說明
    ，自不得依上開規定於被告丁○○、乙○○項下諭知沒收、
    追徵或以財產抵償。至被告等及其餘共犯等所有00000
    00000、0000000000、000000000
    0、0000000000、0000000000、00
    00000000等號行動電話均非被告等及共犯等所有（
    見第一五三九七號偵查卷第九頁反面、第十頁，本院卷第二
    二三至二三０頁），故均不諭知沒收，皆附此敘明。
據上論斷，應依刑事訴訟法第三百六十九條第一項前段、第三百
六十四條、第二百九十九條第一項前段，九十八年五月二十日修
正公布前毒品危害防制條例第四條第一項、第十八條第一項前段
、第十九條第一項，懲治走私條例第二條第一項、第十一條，刑
法第十一條前段、第二十八條、第五十五條、第五十九條、第四
十七條第一項、第三十七條第二項，判決如主文。
本案經檢察官賴俊雄到庭執行職務。
中    華    民    國    98    年    6     月    3     日
                  刑事第十八庭審判長法  官  吳鴻章
                                    法  官  周政達
                                    法  官  徐昌錦
以上正本證明與原本無異。
如不服本判決，應於收受送達後10日內向本院提出上訴書狀，其
未敘述上訴之理由者並得於提起上訴後10日內向本院補提理由書
（均須按他造當事人之人數附繕本）「切勿逕送上級法院」。
                                    書記官  王韻雅
中    華    民    國    98    年    6     月    3     日
附表一：應沒收銷燬之物
┌──┬───────┬────────────────┬───────┐
│編號│ 扣押物品名稱 │數                            量│備       註   │
├──┼───────┼────────────────┼───────┤
│ 一 │   海洛因     │五顆（驗餘淨重合計二一八．一五公│戊○○於九十六│
│    │              │克，純度六十五．四八%，純質淨重 │年四月二十日上│
│    │              │一四二．八四公克）              │午三時二十分許│
│    │              │                                │，自肛門排出  │
├──┼───────┼────────────────┼───────┤
│ 二 │   海洛因     │五顆（驗餘淨重合計二一六．九一公│甲○○於九十六│
│    │              │克，純度七十三．四七%，純質淨重 │年四月二十二日│
│    │              │一五九．三六公克)               │晚間九時五十分│
│    │              │                                │許，自肛門排出│
├──┼───────┼────────────────┼───────┤
│ 三 │   海洛因     │四顆（驗餘淨重合計一七四．三七公│丙○○於九十六│
│    │              │克．純度六十八．五九%，純質淨重 │年五月一日晚間│
│    │              │一一九．六○公克）              │十一時二十分許│
│    │              │                                │，自肛門排出  │
└──┴───────┴────────────────┴───────┘
附表二：應沒收之物
┌──┬────────────────────────┬───────┐
│編號│扣  押  物  品  名  稱                          │  數      量  │
├──┼────────────────────────┼───────┤
│ 一 │包裝如附表一編號一所示海洛因之保險套            │    五  個    │
├──┼────────────────────────┼───────┤
│ 二 │包裝如附表一編號二所示海洛因之保險套            │    五  個    │
├──┼────────────────────────┼───────┤
│ 三 │包裝如附表一編號三所示海洛因之保險套            │    四  個    │
└──┴────────────────────────┴───────┘
附表三：應沒收之，如全部或一部不能沒收時，追徵其價額或以
        其財產抵償之物：
        (一)共犯甲○○所有0000000000行動電話（含
          ＳＩＮ卡）一支。
        (二)共犯戊○○所有0000000000行動電話（含
          ＳＩＮ卡）一支
附錄本案論罪科刑法條全文：
毒品危害防制條例第四條
製造、運輸、販賣第一級毒品者，處死刑或無期徒刑；處無期徒
刑者，得併科新臺幣一千萬元以下罰金。
製造、運輸、販賣第二級毒品者，處無期徒刑或七年以上有期徒
刑，得併科新臺幣七百萬元以下罰金。
製造、運輸、販賣第三級毒品者，處五年以上有期徒刑，得併科
新臺幣五百萬元以下罰金。
製造、運輸、販賣第四級毒品者，處三年以上十年以下有期徒刑
，得併科新臺幣三百萬元以下罰金。
製造、運輸、販賣專供製造或施用毒品之器具者，處一年以上七
年以下有期徒刑，得併科新臺幣一百萬元以下罰金。
前五項之未遂犯罰之。


司法院資訊處製作；財團法人民間司法改革基金會備份。
